【裁判字號】    90,自,83
【裁判日期】    900802
【裁判案由】    詐欺
【裁判全文】
臺灣臺中地方法院刑事判決                              九十年度自字第八三號
    自  訴  人  甲○○
    被      告  乙○○
右列被告因詐欺案件，經自訴人提起自訴，本院判決如左：
    主  文
乙○○無罪。
    理  由
一、自訴意旨略以：被告乙○○於民國八十六年、八十七年間向自訴人借款共計新台
    幣（下同）一百三十五萬八千五百元，被告除提供所有台中市第二信用合作社（
    下簡稱二信），帳號五九五一之七號，發票日為八十六年十二月二十六日、八十
    七年一月二十六日、八十七年二月二十六日、八十七年二月二十九日、八十七年
    三月二十六日、八十七年三月二十九日、八十七年四月二十九日，面額分別為一
    萬九千五百元、一萬六千五百元、一萬三千五百元、三十萬元、九千元、三十萬
    元、三十萬元之支票以為擔保，並提供被告之女丙○○（業經本院裁定駁回此部
    分自訴）所有台中區中小企業銀行西屯分行（後改制為台中商業銀行西屯分行，
    下簡稱台中商銀），帳號一七六四之七號，發票日為八十六年十二月二十九日、
    八十七年一月二十九日，面額均為二十萬元之支票二紙以為擔保，屆期提示均遭
    退票，且於八十七年一月九日遭銀行列為拒絕往來戶，被告並避不見面，因認被
    告涉犯刑法詐欺罪嫌云云。
二、按犯罪事實應依證據認定之，無證據不得推定其犯罪事實，又不能證明被告犯罪
    者，應諭知無罪之判決，自訴案件亦在準用之列，刑事訴訟法第一百五十四條、
    第三百零一條第一項、第三百四十三條分別定有明文；又刑法第三百三十九條第
    一項詐欺取財罪之成立，係意圖為自己不法或第三人不法所有，以詐術使人將本
    人或第三人之物交付為要件，又所謂以詐術使人交付，必須被詐欺人因其詐術而
    陷於錯誤，若其所用方法不能認為詐術，亦不致使人陷於錯誤，即不構成該罪，
    最高法院四十六年台上字第二六○號判例參照。
三、自訴人認被告涉犯刑法詐欺罪嫌，無非係以所持有被告簽發之支票屆期提示均遭
    退票，且遭被列為拒絕往來戶一情為其論據，然訊據被告則堅詞否認有何詐欺犯
    行，辯稱：被告原本經營海產餐飲事業，八十四年底及八十六年初，遭人倒帳四
    百多萬元，為周轉之需，常持票向自訴人調現，支票嗣後亦均兌現，直至八十六
    年十一月底，被告週轉不靈，始無力清償，況被告於向自訴人借貸時，即告知經
    濟困難，自訴人明知被告經濟困難仍貸予被告，並非因被告施用詐術，至於被告
    支票帳戶雖於八十七年一月九日遭銀行列為拒絕往來戶，然被告於向自訴人借款
    之初，即先簽發二個月遠期支票以為支付，至於自訴狀所述發票日期有在八十七
    年三月二十九日及四月二十九日者，則係因事後向自訴人換票之結果，並非被告
    自始有向自訴人詐騙之故意等情。經查，自訴人於本院拘提被告到案，嗣後進行
    審判程序時均未曾到庭陳述意見，而根據其自訴狀內容及事後庭呈之借款明細表
    ，均謂被告係於八十六年九月二十五日、十月二十日、十一月五日、十一月十五
    日、十一月二十日分別借款三十萬元，於同年十一月十七日借款四十萬元，但於
    八十六年十月十六日、十一月二十日又各償還三十萬元之情，然被告確實有以其
    女丙○○所有台中商銀，帳號一七六四之七號，發票日為八十六年七月二十日、
    七月二十日、八月二十六日、十月十七日、十一月二十日，面額各為三十萬四千
    四百元、三十二萬四千七百元、三十萬元、三十萬元、三十萬元之支票交付自訴
    人或其妻宋林淑霞戶頭內，使其兌領，有被告提出支票正、反面共五紙在卷可參
    ，經本院職權向台中商銀查詢結果，亦確認各該支票確實業經兌領，而無退票記
    錄，有該行九十年六月十五日中西屯字第一０一號函送支票退票資料可證，自訴
    人既曾早於八十六年七月二十日即領取被告所交付之支票，並已兌領該款項，顯
    見自訴人早於該時間即有借予被告金錢之記錄，是自訴人謂於八十六年九月二十
    五日始首次借貸與被告，顯非事實；而自訴人所持有之被告及其女兒丙○○所有
    二信及台中商銀支票，雖於八十六年一月三十一日、八十六年四月九日早有退票
    紀錄，而均於八十七年一月九日被列為拒絕往來戶，然其等仍有陸續補足款項，
    註銷退票之記錄，直至八十七年一月十七日為止始出現退票未註銷之記錄，有二
    信九十年三月七日中市二信總字第一六六號、同年六月五日中市二信總字第三七
    二號及台中商銀九十年三月六日中西屯字第０二九號、同年六月十五日中西屯字
    第一０一號函文共四紙及其所附資料在卷可佐，顯然被告雖於八十六年一月三十
    一日及同年四月九日（據被告陳稱其女丙○○所有支票亦均係伊在使用，而被告
    向自訴人借款時，丙○○從未出面，為自訴人所直承）首次遭退票，仍然陸續補
    足銀行內存款額度，使持票人得以兌領，免遭拒絕往來之記錄，甚者，於遭拒絕
    往來後，被告仍然盡力補足款項，直至八十七年一月十七日始無力清償，如被告
    確實有以退票之支票向自訴人或他人借款，詐騙金錢，大可不必兜繞圈子陸續清
    償已遭退票之款項長達一年及八個月之期間，足見被告係因生意失敗緣故，欲挽
    回其商機，直至最後乃遇週轉不靈之境；況被告亦持有案外人倚航冷凍食品有限
    公司、代表人吳永德，吳永德，阿朗行水產有限公司、代表人王孫隆，陳忠明所
    有發票日期為八十六年一月份、二月份及三月份及八月份之支票、本票多張，足
    見其辯稱遭他人倒帳乙情自非子虛烏有；再者，自訴人於被告未到庭時，亦於本
    院訊問時直承伊等彼此為鄰居，只是希望被告出面解決問題，提出訴訟亦非本意
    ，伊有問過被告妻子，他們並不否認有積欠如此多款項之情，顯見被告積欠本次
    款項，並非首次向自訴人借用，而係早有金錢往來，被告之前亦陸續返還一百五
    十餘萬元款項與自訴人，縱使於支票退票後，仍然盡力清償退票款項，使退票記
    錄得以註銷，益徵被告並非於向自訴人借貸之初，即有施用詐術之不法意圖，是
    不能以被告事後單純債務不履行之狀態，即遽行推定其於借錢之初即有詐欺犯行
    。
四、此外，復查無其他積極證據足以證明被告有何詐欺犯行，本件被告犯罪嫌疑不足
    ，爰依法為無罪判決之諭知。
五、又自訴人經合法傳喚，無正當理由不到庭，本案復非屬告訴乃論之罪，依刑事訴
    訟法第三百三十一條第一項後段規定，得不待其陳述逕行判決，附此敘明。
據上論斷，應依刑事訴訟法第三百四十三條、第三百三十一條第一項後段、第三百零
一條第一項，判決如主文。
中      華      民      國      九十      年      八    月        二    日
                                        法  官    賴  妙  雲
右正本證明與原本無異。
如不服本判決，應於送達後十日內向本院提出上訴狀（須附繕本），上訴於台灣高等
法院台中分院。
                                        書記官
中      華      民      國      九十      年      八    月        二    日


司法院資訊處製作；財團法人民間司法改革基金會備份。
